【裁判字號】    98,訴,4316
【裁判日期】    990331
【裁判案由】    藥事法
【裁判全文】
臺灣板橋地方法院刑事判決              98年度訴字第4316號
公  訴  人  臺灣板橋地方法院檢察署檢察官
被      告  甲○○
上列被告因違反藥事法案件，經檢察官提起公訴（98年度偵字第
23536 號），本院依簡式審判程序判決如下：
    主  文
甲○○明知為禁藥而轉讓，處有期徒刑陸月。
    事  實
一、甲○○前於民國98年間因偽造文書案件，經本院以97年度簡
    字第7407號判處應執行有期徒刑5 月，緩刑3 年確定，現仍
    在緩刑期內。詎甲○○仍不思警惕，其明知甲基安非他命係
    屬中央衛生主管機關明令公告之禁藥，不得非法轉讓，因於
    98年8 月25日晚上某時，與其友人方嘉豪共同前往臺北縣中
    和市某網咖店，由其出資新臺幣1 千元，向某不詳成年人購
    買第二級毒品甲基安非他命（起訴書略載為安非他命），嗣
    與方嘉豪返回其當時位於臺北縣中和市○○路○ 段65之4 號
    住處，其並以將甲基安非他命置於吸食器之玻璃球內燒烤吸
    聞所生煙氣之方法，施用甲基安非他命之際（其所涉施用第
    二級毒品罪嫌，另案處理），竟基於轉讓禁藥之犯意，接續
    於98年8 月25日21時許、翌日凌晨2 時許，在其上址住處，
    任由方嘉豪自行取用些許其上開購得之甲基安非他命（詳細
    數量不詳，每次數量僅可供方嘉豪施用1 次）並使用吸食器
    施用之（方嘉豪所涉施用第二級毒品部分，前經本院以98年
    度毒聲字第1560號裁定送觀察、勒戒在案），以此手法，無
    償轉讓甲基安非他命予方嘉豪。嗣為警於98年8 月26日11時
    15 分 許，在其上址住處查獲，始循線查悉上情。
二、案經臺北縣政府警察局中和分局報請臺灣板橋地方法院檢察
    署檢察官偵查起訴。本院於準備程序進行中，被告就被訴事
    實為有罪之陳述，經告知簡式審判程序之旨，並聽取當事人
    之意見後，本院合議庭裁定由受命法官獨任進行簡式審判程
    序。
    理  由
一、上揭事實，迭據被告甲○○於警詢、偵訊及本院審理時坦承
    不諱，核與證人方嘉豪於警詢及偵訊時之證詞相合，且方嘉
    豪於98年8 月26日為警查獲後，由警採集其尿液檢體送驗結
    果，確呈甲基安非他命之陽性反應，方嘉豪嗣並經本院以98
    年度毒聲字第1560號裁定送觀察、勒戒等情，亦有臺北市政
    府警察局偵辦毒品案件尿液檢體委驗單、臺灣尖端先進生技
    醫藥股份有限公司98年9 月4 日濫用藥物檢驗報告、本院98
    年度毒聲字第1560號裁定、臺灣高等法院被告前案紀錄表各
    1 份附卷可憑，足以擔保被告之任意性自白與事實相符。綜
    上，本案事證明確，被告犯行洵堪認定，應依法論科。
二、查「安非他命類」（Amphetamine-like）藥品，前經行政院
    衛生署於69年12月8 日衛署藥字第301124號公告禁止輸入、
    製造、販賣，屬於藥事法第22條第1 款所規定之禁藥，嗣經
    同署於79年10月9 日以衛署藥字第904142號公告列入麻醉藥
    品管理條例第2 條第4 款所定「化學合成麻醉藥品」管理，
    惟仍不失其為禁藥之性質，不得非法轉讓。按藥事法第83條
    第1 項法定刑為7 年以下有期徒刑，得併科新臺幣500 萬元
    以下罰金，較毒品危害防制條例第8 條第2 項、第3 項、第
    4 項及其未遂犯之法定刑為重。藥事法第83條第1 項係於93
    年4 月21日修正公布，同年月23日施行，為毒品危害防制條
    例之後法。毒品之範圍尚包括影響精神物質與其製品。而藥
    事之管理，亦非僅止於藥品之管理。又毒品未必係經公告之
    禁藥，禁藥亦未必為毒品。毒品危害防制條例與藥事法二者
    ，並無必然之特別法與普通法關係。故除有轉讓之第二級毒
    品達毒品危害防制條例第8 條第6 項之一定數量，經依法加
    重後之法定刑較藥事法第83條第1 項之法定刑為重之情形外
    ，因藥事法第83條第1 項為後法，且為重法，應優先適用藥
    事法處罰（臺灣高等法院暨所屬法院94年法律座談會刑事類
    提案第8 號結論意旨參照）。本件被告接續2 次轉讓甲基安
    非他命，每次數量僅可供方嘉豪施用1 次，衡情轉讓之數量
    不多，且綜觀全卷，亦查無證據足認已達毒品危害防制條例
    第8 條第6 項所定之一定數量，是核被告所為，係犯藥事法
    第83條第1 項之轉讓禁藥罪。被告於密切接近之時、地，接
    續2 次轉讓甲基安非他命，侵害同一法益，各舉動之獨立性
    極為薄弱，依一般社會健全觀念，難以強行分離，顯係基於
    單一犯意接續所為，為接續犯，僅成立一罪。爰審酌被告明
    知甲基安非他命危害人之身心健康匪淺，竟任意轉讓甲基安
    非他命予方嘉豪施用，兼衡其犯罪之動機、目的、手段、轉
    讓禁藥之數量不多、與受讓人之關係及犯後坦承犯行、態度
    良好等一切情狀，量處如主文所示之刑，以示懲儆。
據上論斷，應依刑事訴訟法第273 條之1 第1 項、第299 條第1
項前段，藥事法第83條第1 項，判決如主文。
本案經檢察官黃明絹到庭執行職務。
中    華    民    國    99    年    3     月    31    日
                  刑事第八庭    法  官  朱嘉川
以上正本證明與原本無異。
如不服本判決，應於判決送達後10日內，向本院提出上訴狀。
                                書記官  陳聖儒
中    華    民    國    99    年    4     月    6     日
附錄本案所犯法條全文：
藥事法第83條：
明知為偽藥或禁藥，而販賣、供應、調劑、運送、寄藏、牙保、
轉讓或意圖販賣而陳列者，處7 年以下有期徒刑，得併科新臺幣
5 百萬元以下罰金。
以犯前項之罪為常業者，處2 年以上10年以下有期徒刑，得併科
新臺幣2 千5 百萬元以下罰金。
犯前二項之罪，因而致人於死者，處7 年以上有期徒刑，致重傷
者，處3 年以上12年以下有期徒刑。
因過失犯第1 項之罪者，處2 年以下有期徒刑、拘役或科新臺幣
30萬元以下罰金。
第1 項及第2 項之未遂犯罰之。

司法院資訊處製作；財團法人民間司法改革基金會備份。
